臺灣高等法院刑事判決　　　　　　　　　　　　　九十二年度上訴字第三三００號
　　上　訴　人
　　即　被　告　葉月村
　　　　　　　（即乙○○）
右上訴人因違反槍砲彈藥刀械管制條例案件，不服臺灣桃園地方法院八十七年度訴字
第四八九號，中華民國九十二年三月十二日第一審判決（起訴案號：臺灣桃園地方法
院檢察署八十六年度偵字第一四五四三號），提起上訴，本院判決如左：
    主  文
原判決關於葉月村違反槍砲彈藥刀械管制條例罪部分撤銷。
葉月村共同未經許可無故持有刀械，處有期徒刑參月，如易科罰金，以參佰元折算壹
日，扣案之武士刀壹把沒收，緩刑貳年。
    事  實
一、甲○○（另行審理）與葉月村，明知武士刀係管制刀械，非經許可，不得無故持
    有，竟共同基於供收藏用之犯意聯絡，未經許可，於八十一年十一月間（起訴書
    誤載為八十二年間）起，自甲○○不詳真實姓名住居所綽號「黑人」之成年男子
    友人處收受管制刀械武士刀一把，而共同無故持有，並將武士刀藏放在桃園縣中
    壢市○○街八十八巷四十號二樓同居之房間內，經警於八十六年十月二十六日上
    午七時許，在上開址房間內化妝台後大櫃子內查獲，並扣得武士刀一把。
二、案經桃園縣警察局楊梅分局移送台灣桃園地方法院檢察署檢察官偵察起訴。
    理  由
一、上開事實，業據上訴人即被告葉月村於警訊、偵訊及原審供述在卷（見偵字第一
    四五四三號卷第十三頁、第二十五頁、第六十二頁反面及、原審卷一第二十四頁
    正、反面），且於本院審理時坦承在卷，並有搜索扣押證明筆錄，附卷可查，核
    與證人（即查獲之員警）張國輝於原審調查時結證相符（見原審卷一第五十三頁
    反面），又扣案之武士刀經送鑑定結果，確係槍砲彈藥刀械管制條例列管之刀械
    ，有桃園縣警察局八十七年五月五日桃警保字第六０五二三號函在卷可證（見原
    審卷一第二十八頁），況參以查獲地點係被告與同案被告甲○○同居房間私密之
    處，並非一般人所得隨意進出之處所，被告明知持有扣案之刀械係管制之刀械，
    且有無故持有之事實，當可認定，被告乙○○於九十二年十月十六日更名為葉月
    村，此有桃園縣中壢市戶政事務所通報在卷可查（見本院卷第三十頁），從而，
    本件事證明確，被告犯行應可認定。
二、按被告行為後槍砲彈藥刀械管制條例第十二條第三項未經許可無故持有刀械罪，
    於八十六年十一月二十四日修正公布，於同年月二十六日生效，修正為第十四條
    ，法定刑由六月以下有期徒刑、拘役或三千元以下罰金修正為一年以下有期徒刑
    、拘役或處新台幣五十萬元以下罰金，嗣後於八十九年七月五日、九十年十一月
    十四日修正公布之槍砲彈藥刀械管制條例，對於未經許可持有管制刀械罪則未有
    修正，經比較新舊法後，以行為時之槍砲彈藥刀械管制條例之規定較有利於被告
    ，自應依行為時之槍砲彈藥刀械管制條例規定論處。核被告乙○○所為，係犯修
    正前槍砲彈藥刀械管制條例第十二條第三項之未經許可無故持有刀械管制刀械罪
    ，被告葉月村與被告甲○○對於上開犯行，有犯意之聯絡，行為之分擔，應論以
    為共同正犯。
三、原審據以論罪，固非無據，惟查：被告以本件犯行，係無故持有管制武士刀罪「
    無故」持有，為犯罪構成要件，應於主文內諭知，並於事實欄中為具體認定，詎
    原判決主文，未依修正前槍砲彈藥刀械管制條例第十二條第三項條文規定諭知被
    告係無故持有，亦未於事實及理由欄中認定及說明其為無故持有，核原審事實之
    認定及適用法律，均有未合，被告上訴意旨雖未指摘及此，惟原判決既有上開可
    議之處，自應由本院將此部分撤銷，另為適法判決。爰審酌被告犯罪之動機尚屬
    單純、方法、所生危害非鉅、犯後態度尚稱良好，頗有悔意等一切情狀，量處如
    主文第二項所示之刑。被告行為後，關於刑法所定得易科罰金要件之法律規定業
    經修正，並於九十年一月十日經總統公布，同年月十二日起施行。修正後刑法第
    四十一條第一項前段規定犯最重本刑為五年以下有期徒刑以下之刑之罪，而受六
    個以下有期徒刑或拘役之宣告者，即得易科罰金，較諸修正前刑法第四十一條所
    定僅犯最重本刑為三年以下有期徒刑以下之刑之罪始得易科罰金之規定，有利於
    被告，依刑法第二條第一項前段之規定，自應適用裁判時之法律，因之，爰依修
    正後刑法第四十一條第一項前段規定，併諭知被告易科罰金之折算標準。扣案之
    武士刀一把係違禁物，應依刑法第三十八條第一項第一款宣告沒收。被告未曾受
    有期徒刑以上刑之宣告，此有本院被告全國前案紀錄表在卷可查，本院認被告經
    本次科刑之教訓後，應知所警惕，當無再犯之虞，所宣告之刑以暫不執行為適當
    ，併宣告緩刑貳年，以啟自新。
據上論斷，應依刑事訴訟法第三百六十九條第一項前段、第三百六十四條、第二百九
十九條第一項前段、修正前槍砲彈藥刀械管制條例第十二條第三項，刑法第十一條前
段、第二條第一項、第二十八條、修正後刑法第四十一條第一項，第三十八條第一項
第一款、第七十四條第一款，罰金罰鍰提高標準條例第二條，判決如主文。
本案經檢察官張文政到庭執行職務。
中　　　華　　　民　　　國　　九十三　　年　　　一  　　　月　　三十　　日
                              臺灣高等法院刑事第二十三庭
                                  審判長法  官  黃  瑞  華
                                        法  官  李  春  地
                                        法  官  王  淑  滿
右正本證明與原本無異。
不得上訴。
                                        書記官  陳  思  云
中　　　華　　　民　　　國　　九十三　　年　　　一  　　　月　　三十　　日
